臺灣高雄地方法院刑事判決　　　　　　　　　　　　　九十一年度自字第一二號
　　自　訴　人　丙○○
　　被　　　告　甲○○
右列被告因詐欺案件，經自訴人提起自訴，本院判決如左：
    主  文
甲○○連續意圖為自己不法之所有，以詐術使人將本人之物交付，處有期徒刑肆月，
如易科罰金，以參佰元折算壹日。
    事  實
一、甲○○明知其父之遺願（其父係於民國八十三年五月十五日逝世），係將金條遺
    留予其，其並未繼承其父名下之不動產，竟基於意圖為自己不法所有之概括犯意
    ，先於八十五年四月十六日，以其願意提供繼承後之房地抵押為由向丙○○借款
    ，並於同年四月十八日間，檢附本院公證處八十五年度認字第００一九二二號認
    証書及同意書，述明座落於高雄市三民區○○○路九十七號加強磚造建物及座落
    於高雄市三民區○○○段一０九０之五號土地，其均有六分之一產權，願提供擔
    保如有虛偽不實，意負詐欺背信之刑責，絕無異議，否則供擔保之建物土地願意
    由丙○○任意處分之並放棄先訴抗辯權等情為由，以此方式誆騙丙○○，丙○○
    乃於同年月十八日，匯入新台幣（下同）三百萬元至甲○○高雄市第三信用合作
    社武廟分社（帳號為0000000000000000號）帳號內。復於同年
    八月十日，甲○○承繼上開詐欺之故意，再次以其繼承後之建物在高雄火車站前
    黃金地帶市價高達六千元萬，請丙○○助其繼承其父遺留度量衡事業，再詐得一
    百二十萬元，丙○○乃於同年月十三日匯入前開甲○○之前開帳號內。另於同年
    十二月二十四日，甲○○又以前土地及建物可抵押為由，再簽訂同意書乙份向丙
    ○○詐得六十八萬元，當時甲○○開立發票人為高雄市第三信用合作社武廟分社
    之支票共九張供借款之擔保，並將支票之發票日填寫為九個月後之八十六年九月
    十五日以後，丙○○不疑有詐，均接受之。然甲○○於第一張支票到期後非但拖
    延付款，並一再要求延期，終即失去連絡，行蹤不明，丙○○始知受騙。
二、案經丙○○提起自訴。
    理  由
一、訊據被告甲○○固不否認曾向自訴人借款前開金額，惟矢口否認有何詐欺之故意
    ，並辯稱：伊是到八十六年五月才知道其父親沒有將前開坐落於高雄市三民區○
    ○○路九十七號建物及土地之不動產繼承予伊，伊不是故意要詐騙自訴人云云。
二、經查：本件被告如何向自訴人詐得四百餘萬元等情，業據自訴人於本院審理時指
    訴詳盡，並有本院公證處認證書、同意書、華南商業銀行匯款回條四紙、支票九
    張及土地登記謄本等資料在卷可稽。依八十五年四月十八日被告簽訂之同意書記
    載：「立同意書人甲○○願意提供座落於高雄市三民區○○○段一０九０之五號
    土地持分六分之一及地上建物加強磚造門牌高雄市三民區○○○路九七號持分六
    分之一土地及建物擔保向丙○○先生抵押借款四百五十萬元：：：」等語，另據
    八十五年十二月二十四日亦同意書上記載：「立同意書人甲○○願意提供座落於
    高雄市三民區○○○段一０九０之五號土地持分六分之一及地上建物加強磚造門
    牌高雄市三民區○○○路九七號持分六分之一土地及建物擔保向丙○○先生抵押
    借款八百萬元：：：」等語，係被告於八十五年四月及十二月間提出同意書向自
    訴人借款時，均係以其可以繼承前開土地及建物六分之一所有權為由，然據證人
    王莊足即被告之母親到庭證稱：「（建國三路該房子，為何沒有要分給被告？）
    該房子連同土地，我先生過世之前交代我說，六分之二要給乙○○，其他人都六
    分之一，被告是分得金條沒有不動產，我先生是口頭對我說的。我不知道他為何
    要這樣分配。我也有向子女說這件事情，我是我先生過世時就有向他們說，被告
    也知道她沒有分到土地及建物。繼承登記是我那些子女去辦的」等語（見本院九
    十一年十月二十一日訊問筆錄）。是依證人王莊足之證詞，被告於八十三年五月
    間其父親過世時，即知悉其並未繼承上開土地及建物，然其仍以此為擔保向自訴
    人借款，足徵被告應有詐騙自訴人之故意甚明。佐以，被告交付之前開支票九張
    時，均係簽發遠期支票，且其在明知其已於八十六年八月八日遭銀行拒絕往來而
    無償還前開借款之能力下，竟於第一張支票到期即發票日為八十六年九月十五日
    時，誆以景氣低迷及貨款未收到為由，要求自訴人延緩還款期限，並將其中五張
    支票上之發票日更改為八十七年二月以後，即被告明知自己已無償債能力猶未據
    實向自訴人說明，還向自訴人要求變更發票日，被告詐騙自訴人之故意彰然。從
    而，本件至此事證已臻明確，被告犯行洵堪認定，應依法加以論科。
三核被告所為，係犯刑法第三百三十九條第一項之詐欺取財罪。又被告先後多次向
自訴人詐之行為，時間緊接，手法相同，所犯又係構成要件相同之罪名，為連續
    犯，應論以一罪。爰審酌其犯罪動機、目的、手段，與生活狀況、品行、智識程
    度，案發至今完全未賠償自訴人所受損害，並於本院審理時均飾責卸責，未能坦
    承犯行等一切情狀，量處如主文所示之刑。又按被告行為後刑法第四十一條雖於
    九十年一月十日經公布修正為第四十一條第一項，其規定為：「犯最重本刑為五
    年以下有期徒刑之罪，而受六個月以下有期徒刑或拘役之宣告，因身體、教育、
    職業或家庭之關係，執行顯有困難者，得以一元以上三元以下折算一日，易科罰
    金。但確因不執行所宣告之刑難收矯正之效，或難以維持法秩序者不在此限」，
    較舊法規定，在刑法第四十一條第一項後段增加「但確因不執行所宣告之刑難收
    矯正之效，或難以維持法秩序者不在此限」之規定，似較舊法不利於被告，然關
    於易科罰金事項，係關於執行之事項，與罪刑之輕重問題無涉，自應尊重制定新
    法之精神，一律適用新法，不生新舊法適用之比較問題，是被告行為後法律已有
    如上之修正，自應依新法規定併諭知易科罰金之折算標準，無比較新舊法適用之
    問題，附此說明。
四、至自訴意旨另認被告另涉嫌於八十五年七月一日，以今後生計及扶養年老寡母為
    由墾請，向其詐騙三百六十八萬元云云。然就此部分之借款，被告並非以前開土
    地及建物其可以繼承六分之為由向自訴人借款，而係以其生活有困難為由向自訴
    人借款，可證被告向自訴人借款時經濟已陷於困頓，且為自訴人所知悉，自訴人
    對被告之債信能力既有認識，猶願意資助金錢供被告週轉，則被告向自訴人借款
    時並無施詐術之行為，自訴人亦無因此而陷於錯誤，是被告就此三百六十八萬元
    借款部分未對自訴人施用詐術，應堪認定，故被告此部分所為，與刑法第三百三
    十九條第一項之詐欺取財罪之犯罪構成要件有間，尚不得遽以該罪相繩。茲因自
    訴意旨認此部分與前揭論罪刑科之部分，有裁判上一罪關係，爰不另為無罪之諭
    知，附此敘明。
據上論斷，應依刑事訴訟法第三百四十三條、第二百九十九條第一項前段，刑法第三
百三十九條第一項、修正後第四十一條第一項、第五十六條，罰金罰鍰提高標準條例
第一條前段、第二條，判決如主文。
中      華      民      國    九十一    年     十一     月    二十九    日
                                    臺灣高雄地方法院刑事第五庭
                            審判長法  官    吳永宋
                                              法  官    林家賢
                                              法  官    張如棻
右正本證明與原本無異。
如不服本判決，應於判決送達後十日內，向本院提出上訴狀。
                                              書記官    李忠霖
中      華      民      國    九十一    年     十一     月    二十九    日
中華民國刑法第三百三十九條
 (普通詐欺罪)
意圖為自己或第三人不法之所有，以詐術使人將本人或第三人之物交付者
，處五年以下有期徒刑、拘役或科或併科一千元以下罰金。
以前項方法得財產上不法之利益或使第三人得之者，亦同。
前二項之未遂犯罰之。
